【裁判字號】    89,交上訴,145
【裁判日期】    890823
【裁判案由】    過失致死
【裁判全文】
臺灣高等法院刑事判決                          八十九年度交上訴字第一四五號
    上  訴  人
    即  被  告  甲○○
右上訴人因業務過失致死案件，不服臺灣板橋地方法院，八十九年度交訴字第八一號
，中華民國八十九年八月二十三日第一審判決（起訴案號：臺灣板橋地方法院檢察署
八十九年度偵字第六五八三號）提起上訴，本院判決如左：
    主  文
原判決撤銷。
甲○○從事業務之人，因業務上之過失致人於死，處有期徒刑捌月。
    事  實
一、甲○○以駕駛小客貨二用車從事擺攤賣衣服之業務，駕車為其附隨業務，其為從
    事業務之人，於民國八十八年十二月十七日下午十六時許，駕駛車號：ＤＶ－二
    七四五號自用小客貨二用車，沿臺北縣中和市○○路，由中和往板橋方向行駛，
    行經員山路一六八號前，本應注意汽車行進中，駕駛人因雨致視線不清時，應減
    速慢行，並作隨時停車之準備；且需注意車前狀況，隨時採取必要之安全措施。
    而依當時狀況均無不能注意之情事，竟疏未注意，於雨中視線不清時，未減速慢
    行，致使煞避不及，撞擊橫越馬路之路人梁文英（十九年九月十六日生），致其
    倒地顱內出血，經送醫急救，延至八十九年一月一日下午十九時三十八分許，不
    治死亡。朱國長於肇事後犯罪未發覺前，即向前往處理本件交通事故之台北縣警
    察局中和分局員山派出所警員自首而接受裁判。
二、案經臺北縣警察局中和分局報由臺灣板橋地方法院檢察署檢察官相驗後自動檢舉
    偵查起訴。
    理  由
一、據上訴人即被告朱國長對於右揭時地因過失肇事撞及被害人梁文英致死之事實坦
    承不諱，惟辯稱：伊駕車行經案發地，係依規定之速限行駛，被害人原依同方向
    行走於快車道，未料，被害人突然轉向欲穿越馬路，致伊閃避不及，而擦撞汽車
    之後照鏡，伊原行駛於快車道上，遠見被害人手持雨傘同方向行駛，當時伊已經
    有所警覺，當伊駛近被害人時，被害人突轉向穿越馬路，以當時伊之行駛速度約
    四十公里，並未超速，被害人路權有人行道、天橋、騎樓等可走，被害人貪一時
    之便穿越馬路，造成事故之發生，被害人亦有過失云云。經查右揭事實業據被害
    人梁文英之配偶乙○○於警訊指訴時綦詳，核與被告於警、偵訊所為之供述相符
    ，並有道路交通事故肇事現場草圖一份（相卷宗第五頁）及照片五張（相上卷第
    六、七頁）暨道路交通調查報告表等附卷足佐。又被害人確因本件車禍肇致死亡
    ，亦經臺灣板橋地方法院檢察署檢察官督同法醫師相驗明確，製有臺灣板橋地方
    法院檢察署驗斷書、相驗屍體證明書及勘驗筆錄（相卷第十三頁至第十七頁、第
    十二頁、第九頁至第十一頁）在卷足憑。
二、按駕駛人於汽車行進中，因雨霧致視線不清時，應減速慢行，作隨時停車之準備
    ；且駕駛人亦應注意車前狀況，並隨時採取必要之安全措施，道路交通安全規則
    第九十三條第一項第四款後段、第九十四條第三項分別定有明文；被告於駕駛車
    輛行進中，自應注意上開之規定，被告於本案事故中，並無不能注意之情事，竟
    疏未注意，在微雨中行進霧氣朦朧，視界較屬不良，而未減速慢行並作隨時停車
    之必要性準備舉措，以致見到被害人時已煞車不及因而撞擊被害人；甚且被告於
    遠處已經見到被害人手持雨傘於同方向上行走（為被告於警訊時所承，相卷第四
    頁反面），其更應謹慎行之，仍辯以時速未超過四十公里，自無足採，蓋四十公
    里者，乃市區行車之最高限制，並非任何時刻均可以此時速行駛，否則參與交通
    者之安全，何能自保？尤以案發之際天候為雨天（見警製道路交通調查報告表可
    明），試問此時仍得以時速四十公里之『高速』行駛乎？被告於偵查中亦坦承以
    ：「（承認自己有過失？）我不小心才撞上他，我承認有過失。」等語明確（相
    卷第十一頁）。況本件車禍經送臺灣省台北縣區車輛行車事故鑑定委員會鑑定結
    果亦認其疏於車前狀況，有該委員會八十九年十二月二十九日，八九北行字第二
    ０二六號鑑定意見書附本院卷足參，足見被告之行為顯有過失，且其過失行為與
    被害人死亡復有因果關係，從而本件被告犯行明確，應依法論科。
三、次按刑法上所謂之業務，係以事實上執行業務者為認定之標準，即指吾人日常生
    活反覆同種類之行為為目的之社會性活動而言，本案被告甲○○平日以開自小貨
    車以擺攤賣衣服為業，其駕駛車輛自為其附隨性之業務，是以被告駕駛上開自小
    客貨車為擺攤營生，自係反覆同種類行為之社會活動，其為從事業務之人，要無
    疑義，其於執行業務中駕車肇事，致人於死，核其所為，係犯刑法第二百七十六
    條第二項之業務過失致死罪。惟被告肇事後，警方獲報時不知肇事人姓名，警員
    前往現場處理時，被告坦承為肇事人，核與證人即於現場處理之警員王登鴻於原
    審之證稱：「我是受分局勤務中心無線電指派我過去處理，到了現場甲○○在旁
    邊，我以無線電呼叫一一九，被害人『即死者』也在現場，甲○○說撞到對方‧
    ‧‧」（原審卷第三十三頁）等情相符，是其對於未發覺之犯罪前，向前往現場
    處理之警員王登鴻自首申告犯罪，而接受裁判，自符合自首之要件，爰依刑法第
    六十二條前段之規定減輕其刑。
四、原審據以論科，固非無見，惟查刑法第六十二條自首減刑之規定，本為使犯罪事
    實易於發覺及獎勵犯人之所悔悟而設，故犯人就其犯罪行為苟已向司法檢警機關
    自首，縱令對其犯罪之原因未肯盡情披露，仍不失有自首之效力。又被告雖未言
    明「自首」及「願受裁判」，其在犯罪未發覺前向檢察官或司法警察告知其犯罪
    ，而不逃避接受裁判，即與自首之條件相符，最高法院二十二年度上字第四五○
    二號判例、六十三年度台上字第一一○一號判例著有明文，是被告於肇事後犯罪
    未發覺前，向前往現場處理之警員告知其為肇事者，並未逃避法院對其之裁判，
    已符合自首之要件，縱其於審判時一昧否認犯行，無乃盡其攻擊防禦之能事，正
    當法律程序之行使，自難謂其並無接受裁判之意思，而遽認其不符合刑法第六十
    二條自首之規定，被告上訴意旨以量刑過重指摘原判決不當，非無理由，應將原
    判決撤銷改判，爰審酌被告之品行、過失之程度、所生危害暨尚未與被害人家屬
    達成民事和解及其肇事後坦承犯行之態度等一切情狀，量處如主文第二項所示之
    刑。
據上論斷，應依刑事訴訟法第三百六十九條第一項前段、第三百六十四條、第二百九
十九條第一項前段，刑法第二百七十六條第二項、第六十二條前段，罰金罰鍰提高標
準條例第一條前段，判決如主文。
本案經檢察官呂光華到庭執行職務。
中    華    民    國     九十     年      二        月      二十一      日
                              臺灣高等法院刑事第二十五庭
                                  審判長法  官  許  國  宏
                                        法  官  林  勤  純
                                        法  官  洪  光  燦
右正本證明與原本無異。
如不服本判決應於收受送達後十日內向本院提出上訴書狀，其未敘述上訴之理由者並
得於提起上訴後十日內向本院補提理由書（均須按他造當事人之人數附繕本）。
                                        書記官  張  永  富
中    華  民    國     九十     年      二        月      二十二      日


司法院資訊處製作；財團法人民間司法改革基金會備份。
